最高法院刑事判決　　　　　　　　　　　　　　　八十六年度台上字第三六二六號
　　上訴人　甲○○
右上訴人因違反銀行法案件，不服台灣高等法院中華民國八十五年五月二十三日第二
審判決 (八十五年度上訴字第一四七七號，起訴案號：台灣台北地方法院檢察署七十
八年度偵字第一三四五八、一一八六五、一四六九一、一七八八五號) ，提起上訴，
本院判決如左：
    主  文
上訴駁回。
    理  由
一、違反銀行法部分：
按刑事訴訟法第三百七十七條規定，上訴於第三審法院，非以判決違背法令為理由，
不得為之。是提起第三審上訴，應以原判決違背法令為理由，係屬法定要件。如果上
訴理由狀並未依據卷內訴訟資料，具體指摘原判決不適用何種法則或如何適用不當，
或所指摘原判決違法情事，顯與法律規定得為第三審上訴理由之違法情形，不相適合
時，均應認其上訴為違背法律上之程式，予以駁回。本件上訴意旨略稱：關於違法吸
金之數額，上訴人始終堅稱約僅新台幣（下同）二百餘萬元，已判決確定之共犯陳良
前亦供稱：「共約向一、二百人吸金七百五十萬元」，證人即辦理財務之職員顏靜櫻
也證稱：「（我總共經手）二百四十萬元，……所有的櫃檯入金總額就是這些」。原
判決不採納證人顏靜櫻等人之證詞，卻未說明不採納之理由，即認定上訴人與其餘已
判決確定之被告，共同違法吸金達九百二十七萬元，且未將存款條、債權憑證及增資
憑證等證物提示予上訴人辨認，有應於審判期日調查之證據而未予調查之違法云云。
惟查原判決維持第一審論處上訴人甲○○共同違反非銀行不得經營收受存款業務之規
定罪刑之判決，已敘明所憑之證據及認定之理由。而認定事實與證據取捨，乃事實審
法院之職權，苟其證據之取捨及事實之認定，並不違背經驗法則與論理法則，即不容
任意指為違法而執為上訴第三審之理由。原判決依據卷證資料認定上訴人與已判決確
定之王聰明、林欽棟、胡崇禮、黃沈守梅、陳良前等人，以「穩達機構」名義經營以
高利誘人入金之收受存款業務，並基於概括之犯意，共同意圖為自己不法之所有，佯
稱可支付高額利息（每股每月利息一千六百元），自民國七十八年六月一日起至同年
七月十二日止，向不特定人吸收資金，每股二萬元，使戚務山等一百六十餘人陷於錯
誤，分別交付二萬元至八十萬元不等，同年七月十七日邱溫金蘭、王宜瑛、王大榮等
三人亦陷於錯誤分別交付十萬元、二十萬元及三十萬元，非銀行而經營收受存款業務
，共計違法吸收存款九百二十七萬元，至同年七月底即宣告倒閉逃逸無蹤，投資人始
知受騙等情。已敘明上開犯罪事實已據上訴人於第一審坦承不諱，核與共同被告黃沈
守梅、陳良前所供及告訴人劉王素娥、蕭淑貞、陳滿足、余麗玲、蔡北松等人指訴之
情節相符，並有存款條等附卷可稽，因認上訴人確有違反銀行法 (與詐欺相牽連) 之
犯行，為其所憑之證據及認定之理由。而以上訴人所辯伊僅吸金二百多萬元云云，顯
係飾卸之詞，不足採信，已於理由內詳加說明及指駁。經核所為論敘均與卷內證據資
料相符，從形式上觀察並無認定事實不依證據或有何採證違背證據法則等違法情形存
在，自不容任意指為違法而執為上訴第三審之理由。又審判期日之訴訟程序，專以審
判筆錄為證，刑事訴訟法第四十七條定有明文。原判決依據存款條之記載並加計邱溫
金蘭、王宜瑛、王大榮等三人之入金，認定違法吸金之總金額為九百二十七萬元，上
開憑以計算金額之證據「存款條」，依原審審判筆錄之記載，審判長已於審判期日將
該證物提示予上訴人 (見原審卷第二十八頁) 。至於其餘「債權憑證」等證物，業經
第一審法院於審判期日提示予上訴人，並由上訴人表示意見 (見第一審訴緝字第一○
九號卷第二二二頁背面) ，第二審法院復於審判期日將上訴人在第一審表示意見所為
陳述之筆錄，提示予上訴人並告以要旨 (見原審卷第二十八頁) ，均已踐行調查程序
。上訴意旨任意指摘上開證據未經合法調查，及對於證人顏靜櫻等人之供詞為事實之
爭辯，均非適法之上訴第三審理由。綜上所述，上訴人徒憑己見，就原判決明白論斷
之事項及認事採證職權之行使，任意指摘，且仍為單純事實之爭執，顯與法律規定得
為第三審上訴理由之違法情形，不相適合，其上訴違背法律上之程式，應予駁回。
二、詐欺部分：
按裁判上一罪案件之重罪得提起第三審上訴，其輕罪部分雖不得上訴，依審判不可分
原則，第三審法院亦應併予審判，但以重罪部分之上訴合法為前提，如該上訴為不合
法，第三審法院既應從程序上予以駁回，而無從為實體上判決，對於輕罪部分自無從
適用審判不可分原則，併為實體上審判。刑事訴訟法第三百七十六條所列各罪之案件
，經第二審判決者，不得上訴於第三審法院，法有明文。本件上訴人甲○○詐欺部分
 (與違反銀行法相牽連) ，核屬刑事訴訟法第三百七十六條第四款之案件。上訴人雖
否認有詐欺之意圖，惟違反銀行法部分之上訴為不合法，應從程序上駁回，已如前述
，則對於輕罪之詐欺部分，自無從併為實體上審判，應併予駁回。
據上論結，應依刑事訴訟法第三百九十五條前段，判決如主文。
中      華      民      國    八十六    年      六      月     十九     日
                              最高法院刑事第一庭
                                  審判長法官  黃  雅  卿
                                        法官  楊  文  翰
                                        法官  陳  正  庸
                                        法官  陳  世  雄
                                        法官  陳  炳  煌
      右正本證明與原本無異
                                              書  記  官
中      華      民      國    八十六    年      六      月    二十五    日
